【裁判字號】    95,家聲,143
【裁判日期】    950720
【裁判案由】    酌定遺產管理報酬
【裁判全文】
臺灣台中地方法院民事裁定             95年度家聲字第143號
聲  請  人  財政部國有財產局臺灣中區辦事處
            （即被繼承人甲○○之遺產管理人）
法定代理人  乙○○
上列聲請人聲請酌定遺產管理報酬事件，本院裁定如下：
    主  文
本件遺產管理人之報酬為新台幣捌仟零捌拾柒元，管理費用為新
台幣陸萬零肆佰捌拾元，本件聲請費用新台幣壹仟元，合計新台
幣陸萬玖仟伍佰陸拾柒元。
程序費用由被繼承人甲○○之遺產負擔。
    理  由
一、聲請意旨略以：被繼承人甲○○遺產，經鈞院以九十三年度
    財管字第三四號民事裁定指定聲請人為被繼承人甲○○之遺
    產管理人，並依法對被繼承人之繼承人、債權人及受遺贈人
    為公示催告，而依民法第一千一百八十三條規定，遺產管理
    人得請求報酬，其數額由親屬會議酌定之，惟本件並無親屬
    會議可資酌定報酬數額，爰依財政部頒訂「代管無人承認繼
    承遺產作業要點」第十四點第三項規定，即應依民法規定聲
    請法院酌定報酬，其請求標準不得低於遺產現值百分之一。
    經查，被繼承人甲○○之遺產總現值計新台幣（下同）八十
    萬八千六百八十元，其遺產總值百分之一應為八千零八十七
    元。另聲請人就本件管理遺產期間，代為清償被繼承人積欠
    九十二年一月至六月止之大樓管理費用六萬零四百八十元，
    合計為六萬八千五百六十七元，特為本件聲請等語，並提出
    本院九十三年度家聲字第三四號、九十五年度拍字第一０五
    號、九十五年度家聲字第六一號民事裁定影本各一件、存證
    信函影本一件、土地登記影本一份及遺產稅免稅證明書影本
    一份等為證。
二、按遺產管理人得請求報酬，其數額由親屬會議按其勞力及與
    被繼承人之關係酌定之，民法第一千一百八十三條定有明文
    。故法院選任之遺產管理人得聲請法院酌定其報酬及支出之
    必要管理費用。惟本案並無親屬會議可資酌定報酬數額，依
    財政部訂頒「代管無人承認繼承遺產作業要點」第十四點第
    三款規定：「管理報酬，應依民法第一千一百八十三條規定
    ，聲請法院酌定並請優先分配，其請求標準不得低於孳息收
    入部分十分之三及遺產現值百分之一」。經查，聲請人主張
    其業經本院以九十三年度財管字第三四號民事裁定選任為甲
    ○○之財產管理人，業據提出上開民事裁定附卷足稽，並經
    本院依職權調閱九十三年度財管字第三四號民事聲請卷宗查
    核屬實。又甲○○之財產總現值計八十萬八千六百八十元，
    此有聲請人所提之上開證據附卷可稽。而本件聲請人管理遺
    產期間，為被繼承人甲○○清償其於九十二年一月至六月止
    所積欠大東家南園大樓之管理費六萬零四百八十元，有存證
    信函影本乙份在卷為憑。本案並無親屬會議可資酌定報酬數
    額，已如前述，爰依上開規定，按遺產總值百分之一計算為
    八千零八十七元（元以下無條件進入），代為清償費用計六
    萬零四百八十元及本件聲請費用一千元，共計六萬九千五百
    六十七元，一併依職權裁定如主文所示。又優先受償權以法
    有明文者為限，如土地增值稅、稅捐債權、礦工工資、強制
    執行之費用等，本件遺產管理報酬或墊付管理費用，法無明
    文有優先受償權，聲請人請求就上開管理報酬、墊付管理費
    用准予優先受償，此部分請求為無理由，不應准許，附予敘
    明。
三、依非訟事件法第一百五十七條，裁定如主文。
中    華    民    國    95    年    7     月    20    日
                  家事法庭      法  官  楊熾光
以上正本係照原本作成
如不服本件裁定，得於裁定書送達之翌日起十日內，以書狀敘述
理由，向本庭提起抗告。並應繳納抗告費新台幣一千元。
中    華    民    國    95    年    7     月    20    日
                                書記官


司法院資訊處製作；財團法人民間司法改革基金會備份。
